【裁判字號】    98,訴,1551
【裁判日期】    980630
【裁判案由】    強盜等
【裁判全文】
臺灣臺中地方法院刑事判決              98年度訴字第1551號
公  訴  人  臺灣臺中地方法院檢察署檢察官
被      告  丁○○
            丙○○
共      同
指定辯護人  本院公設辯護人  戊○○
被      告  己○○
                      號
指定辯護人  義務辯護律師  張志新律師
上列被告等因強盜等案件，經檢察官提起公訴（98年度偵字第66
31號、第7000號、第9136號），本院判決如下：
    主    文
丁○○意圖為自己不法之所有，結夥三人以上，於夜間侵入有人
居住之建築物，以藥劑至使不能抗拒，而取他人之物，處有期徒
刑柒年陸月。
丙○○意圖為自己不法之所有，結夥三人以上，於夜間侵入有人
居住之建築物，以藥劑至使不能抗拒，而取他人之物，處有期徒
刑年拾月。
己○○意圖為自己不法之所有，結夥三人以上，於夜間侵入有人
居住之建築物，以藥劑至使不能抗拒，而取他人之物，累犯，處
有期徒刑柒年肆月。
    犯罪事實
一、丁○○、丙○○前揭未曾因故意犯罪，受有期徒刑以上刑之
    宣告；己○○前於民國九十四年間，曾因公共危險之醉態駕
    駛案件，經本院以九十四年度沙交簡字第五八三號判處有期
    徒刑二月，其入監執行後，甫在九十五年六月一日因縮刑期
    滿執行完畢，詎仍不知警省悔悟；緣丁○○、丙○○均為址
    設臺中縣大肚鄉○○路三０一號「陸霖工業股份有限公司」
    （以下簡稱陸霖公司」之員工，陸霖公司在該址除設有工廠
    廠房外，並配置宿舍供公司所聘僱之泰國籍勞工CHAIJEEN
    SATHIAN（中譯名為沙田）等人平日住宿之用，而為有人居
    住之建築物，泰國籍勞工沙田等人且於下班後就近代為看管
    公司放置於廠房內之物品與器具。丁○○因一時經濟吃緊，
    週轉不靈，明知含有Lorazepam成分（即勞拉西泮）之藥丸
    ，係屬毒品危害防制條例第二條第四項第四款所列之第四級
    毒品，具有安定中樞神經、快速安眠作用與暈眩等效果，竟
    邀集丙○○與友人己○○、陳正洧（現由檢察官發布通緝中
    ），共謀利用陸霖公司下班後之餘裕，以欺瞞之方式令住宿
    於公司廠房內之泰國籍勞工施用含有Lorazepam成分之藥劑
    而精神不濟，昏睡而無力看管，藉此強取陸霖公司放置於廠
    房內之堆高機，並輾轉出售牟利。後丁○○、丙○○、己○○與陳正洧即共同基於以欺瞞之方法使人施用第四級毒品與
    意圖為自己不法所有之強盜犯意聯絡，先由丁○○、丙○○
    於九十八年二月六日十六時許，將烤肉及十餘瓶易開罐啤酒
    等食物攜帶至陸霖公司之廠房內，招待留宿在該工廠內，並
    負責看守保管廠內財物之CHAIJEEN SATHIAN、TAWANKHAM SA
    MORN（中譯名為山孟）、BUNMA SANGKHOM（中譯名為文馬）
    、LITTHAISONG SIRIDONG（中譯名為西力朋）與ROOREW PRA
    KHONG（中譯名為阿空）等數名泰國籍勞工享用，丁○○並
    趁隙在開封之啤酒罐內摻入含有Lorazepam成分之藥劑，而
    以欺瞞之方式交付予不知情之CHAIJEEN SATHIAN等人飲用，
    迄至上開藥劑之藥效發作，CHAIJEEN SATHIAN等泰國籍勞工
    即因此均陷於嗜睡無力而不能抗拒之狀態。丁○○、丙○○
    見所施用之藥劑業已發揮其成效，乃隨即前往陸霖公司廠房
    後門附近之河堤岸邊，與先前即應丁○○之邀約，而允諾共
    同參與犯罪之己○○、陳正洧會合，丁○○且於當場以行動
    電話聯絡負責銷贓之堆高機買主庚○○〔其所涉故買贓物犯
    行，因其自白犯罪，業經本院認為適當，裁定改行簡易判決
    處刑程序，而於九十八年六月九日以九十八年度簡字第五七
    一號判處有期徒刑四月，緩刑二年，並應向公庫支付新臺幣
    （下同）四萬元〕，由庚○○僱用不知情之劉常富（另由檢
    察官為不起訴處分確定）駕駛車牌號碼TJ-036號營業大貨車
    搭載庚○○，於同日十九時許，亦至該河堤岸邊與丁○○等
    四人會合。庚○○到達後，乃與丁○○逕行接洽後續交易事
    宜，丙○○即於當日十九時許之夜間，引領己○○、陳正洧
    共乘機車回到陸霖公司之前揭廠房外，並夥同己○○、陳正
    洧一行共計三人，從後門進入上開陸霖公司廠房之有人居住
    之建築物內，己○○及陳正洧二人因恐遭人辨識出容貌，且
    分別戴上頭套（未扣案，所有權之歸屬不明，且據己○○事
    後之聲稱，該等頭套於案發後已隨意丟棄於路旁而滅失）遮
    掩，丙○○帶同己○○、陳正洧進入廠房後，即趁前開陸霖
    公司泰國籍勞工均因施用含Lorazepam成分藥劑陷入昏睡而
    不能抗拒之狀態，由丙○○在廠房後門處把風，己○○、陳
    正洧則各均利用堆高機上未拔下之鑰匙啟動堆高機引擎，分
    別駕駛一臺堆高機離開陸霖公司工廠而強取白色車身與黃色
    車身之堆高機各一台得手。隨後丙○○等人立即將渠等所強
    盜而得之該二臺堆高機駛至前開河堤岸邊，輾轉由丁○○交
    付予庚○○，庚○○並當場給付二十三萬元之現金予負責接
    洽之丁○○，後丁○○、陳正洧即從中各分得七萬二千元，
    丙○○分得五萬六千元，己○○則朋分三萬元。嗣於翌日（
    九十八二月七日）上午七時許，陸霖公司之員工發現堆高機
    二臺遭盜取，旋即報警處理，並經警循線於同年月二十四日
    十八時許，在庚○○位於彰化縣和美鎮○○路七０巷一號之
    住處內，起獲其所故買之上開白色車身之堆高機一臺；另於
    同日十八時三十分許，由庚○○帶同在其所任職位於彰化縣
    和美鎮○○路○段二八九號之「力盟交通事業有限公司」內
    ，查扣另一臺其故買之前開黃色車身堆高機（業已遭庚○○
    整修及噴漆為黃、藍色車身），始進而查悉上情。
二、案經陸霖公司訴由臺中縣警察局烏日分局報請臺灣臺中地方
    法院檢察署檢察官偵查起訴。
    理    由
一、證據能力部分：
  (一)按被告以外之人（包括證人、鑑定人、告訴人、被害人及共
    同被告等）於審判外之陳述雖不符刑事訴訟法第一百五十九
    條之一至之四等四條之規定，而經當事人於審判程序同意作
    為證據，法院審酌該言詞陳述或書面陳述作成時之情況，認
    為適當者，亦得為證據；當事人、代理人或辯護人於法院調
    查證據時，知有刑事訴訟法第一百五十九條第一項不得為證
    據之情形，而未於言詞辯論終結前聲明異議者，視為有前項
    之同意，同法第一百五十九條之五定有明文。立法意旨在於
    傳聞證據未經當事人之反對詰問予以核實，原則上先予排除
    ；惟若當事人已放棄反對詰問權，於審判程序中表明同意該
    等傳聞證據可作為證據；或於言詞辯論終結前未聲明異議，
    基於尊重當事人對傳聞證據之處分權，暨證據資料愈豐富，
    愈有助於真實發見之理念，且強化言詞辯論主義，使訴訟程
    序得以順暢進行，上開傳聞證據亦均具有證據能力。本件被
    告丁○○、丙○○、己○○及渠等之辯護人俱已於本院訊問
    時表示就被害人陸霖公司之代表人甲○○，被害人即陸霖公
    司所聘僱之泰國籍勞工CHAIJEEN SATHIAN、TAWANKHAM SAMO
    RN、BUNMA SANGKHOM、LITTHAISONG SIRIDONG與ROOREW PRA
    KHONG等人於警詢中之言詞陳述內容並無異見，且同意採為
    證據使用（見本院卷第38頁反面、第55頁），經本院審酌被
    害人陸霖公司之代表人甲○○等人此等陳述作成時之客觀狀
    況，並無任何遭不當施壓或干擾，亦未有事證顯示渠等有遭
    受不當取證之情形，因認以之作為本件之證據亦屬適當，依
    上開刑事訴訟法第一百五十九條之五第一項之規定，自均得
    作為證據使用，而為本院憑斷之基礎。
  (二)按同案被告對於其他同案被告之案件而言，為被告以外之第
    三人，本質上屬於證人，其他同案被告對其仍享有詰問權。
    因此對其他同案被告案件之審判而言，未使該同案被告立於
    證人之地位而為陳述，逕以依同案被告身分所為之陳述採為
    不利於其他被告之證據，自屬剝奪被告之憲法上所保障之刑
    事被告詰問證人之權利；惟法院若已使該同案被告立於證人
    之地位接受其他同案被告之詰問，則因同案被告業經以證人
    之身分於審判中具結陳述，給予解釋或否認之機會，而其他
    同案被告亦對該同案被告就此事項予以行詰問程序，此時法
    官亦能目睹該同案被告陳述之情形，則同案被告先前於偵查
    中向檢察官所為之陳述，除顯有不可信之情況者外，或在司
    法警察詢問時、檢察官偵查中或在審判外向法官所為之陳述
    ，與審判不符時，其先前之陳述具有較可信之特別情況，且
    為證明犯罪事實存否所必要者，參諸刑事訴訟法第一百五十
    九條之一、第一百五十九條之二及大法官會議釋字第五八二
    號解釋，並參考美國聯邦證據法第六百十三條（ｂ）但書及
    日本刑事訴訟法第三百二十一條第一項第二、三款之立法例
    ，亦得為證據。本件被告丁○○已於本院審理時，使其立於
    證人之地位具結陳述，並給予被告己○○及其指定辯護人對
    其對質與詰問之機會，則被告丁○○先前以犯罪嫌疑人之身
    分，在警詢及檢察官偵查中所為不利被告己○○之陳述，與
    審判中不符，因其先前於警詢之陳述距離案發時間較近，記
    憶較深刻清晰，亦尚無心詳予考量供詞對自己或他人所生之
    利害關係，且與下述之事證大致相符，應與客觀事實較為相
    合而具有較可信之特別情況，且為證明犯罪事實存否所必要
    ；另被告丁○○於偵查中之陳述，亦無顯有不可信之情況，
    揆諸刑事訴訟法第一百五十九條之一第二項、第一百五十九
    條之二之規定，自得採為證據，並不侵害被告己○○之對質
    詰問權。
二、訊據被告丁○○、丙○○業於警詢、偵查及本院訊問時均坦
    認渠等確有為前揭犯罪事實欄所載之以欺瞞使人施用含第四
    級毒品Lorazepam成分之藥劑與強盜等犯行不諱；另訊據被
    告己○○固供陳其確有應允被告丁○○之邀約，於前揭時地
    ，與同案被告陳正洧同由被告丙○○引導進入陸霖公司上揭
    廠房內，並將陸霖公司停佇在工廠廠房內之堆開機各一台駛
    出，在工廠後門附近之河堤岸邊交予被告丁○○，再由被告
    丁○○轉賣予同案被告庚○○，其並因此而於嗣後分得三萬
    元等情；惟矢口否認有何以欺瞞方式使人施用第四級毒品與
    以藥劑至使不能抗拒而強盜之犯行，辯稱：案發前丁○○糾
    集伊共同參與犯罪，只要求伊屆時將堆高機自廠房內開出即
    可，伊當時雖有質疑如何不令看守廠房之員工得知，但丁○○只告訴伊會妥善處理，伊因對丁○○充分信任，所以即未
    再深入追問，伊只想說丁○○可能會藉故支開守衛之員工，
    故伊始終並不知道丁○○會對陸霖公司聘僱之泰國籍勞工下
    藥，以方便伊將堆高機開出，此部分是直到案發後，因伊覺
    得有疑問，經詢問丁○○，丁○○才告訴伊，伊既未就此與
    丁○○等人共謀，自不能令伊負擔關於違反毒品危害防制條
    例部分之罪責，且因伊就以欺瞞方法使人施用第四級毒品部
    分於事前並未知悉，之後於案發時伊僅單純將堆高機駛出交
    付予丁○○，係以和平非暴力之方式為之，此部分自應僅構
    成竊盜，而不能對伊以刑法之強盜罪論處云云。經查：
  (一)被害人陸霖公司之代表人甲○○與被害人即陸霖公司所聘僱
    之泰國籍勞工CHAIJEEN SATHIAN、TAWANKHAM SAMORN、BUNM
    A SANGKHOM、LITTHAISONG SIRIDONG與ROOREW PRAKHONG等
    人已先後於警詢中均詳細指陳泰國籍勞工CHAIJEEN SATHIAN
    等人於前揭時地，因飲用被告丁○○、丙○○所攜來之啤酒
    ，致昏睡不醒，暨公司所有置放在前址工廠廠房內之堆高機
    遭人以上述之強盜方式取走等情明確（見臺中縣警察局烏日
    分局中縣烏警偵字第0980001170號刑案偵查卷宗第97頁至第
    101頁、第104頁至第106頁，臺中縣警察局烏日分局中縣烏
    警偵字第0980001475號刑案偵查卷宗第150頁至第189頁），
    核與被告丁○○、丙○○就此部分所為供述情節均大致相符
    （見臺中縣警察局烏日分局中縣烏警偵字第0980001170號刑
    案偵查卷宗第41頁至第47頁、第66頁至第71頁、第76頁至第
    81頁，偵字第7000號卷第18頁至第22頁），並有刑案現場照
    片、詮昕科技股份有限公司所出具經鑑驗後認上揭已開罐喝
    剩餘之啤酒確實含有第四級毒品Lorazepam成分之藥物檢驗
    報告、臺中縣警察局烏日分局偵查隊贓物認領保管單、代保
    管收據、指認贓物照片，暨同案被告庚○○所使用號碼0000
    000000號手機、被告丁○○所持用號碼0000000000號行動電
    話、被告丙○○所使用號碼0000000000號手機、被告己○○
    所持用號碼0000000000號行動電話、同案被告陳正洧所使用
    0000000000號手機於案發當時相互聯繫之通聯調閱查詢單等
    件（見臺中縣警察局烏日分局中縣烏警偵字第0980001170號
    刑案偵查卷宗第23頁至第24頁、第102頁至第103頁、第107
    頁至第109頁，臺中縣警察局烏日分局中縣烏警偵字第09800
    01475號刑案偵查卷宗第49頁至第52頁、第74頁至第86頁、
    第105頁至第108頁、第131頁至第137頁、第138頁至第149頁
    ）得以佐證被告丁○○、丙○○此部分之自白與被害人陸霖
    公司之代表人甲○○、被害人泰國籍勞工CHAIJEEN SATHIAN
    等人指述之真實性。
  (二)而被告丁○○除於警詢、偵查及本院訊問時均供承其確有邀
    集被告丙○○、己○○、同案被告陳正洧等人，共同以上述
    強盜之方式取得被害人陸霖公司所有之堆高機二臺，並變賣
    轉售予同案被告庚○○之情無隱外，就其如何在事前即與被
    告丙○○策劃謀議以前開方式強行盜取堆高機，被告丁○○
    並於事前即明白告知被告己○○、同案被告陳正洧全部犯罪
    之手法與歷程，至案發期日渠等始依約著手實施，其在遭查
    獲之一開始否認有在案發前告以由被告己○○知悉全盤犯罪
    計畫，只是受訊當時一時未能強記所致等節，亦於警詢及偵
    查中均供證甚詳（見臺中縣警察局烏日分局中縣烏警偵字第
    0980001170號刑案偵查卷宗第46頁，偵字第7000號卷第19頁
    ），堪認被告己○○確實共同參與犯罪，並對本件全般之犯
    罪歷程於事前即已了然，自應與被告丁○○、丙○○皆就本
    件整體之犯罪行為共負其罪責。
  (三)被告己○○雖於本院訊問時矢口否認於事前即知悉本件被告
    丁○○等人欲以施用藥劑至使不能抗拒之方式為強盜犯罪，
    並以前揭情詞置辯；然其前於偵查及本院訊問時即咸已供陳
    ：案發前一日即九十八年二月五日下午時分，丁○○到伊住
    處來，伊當時有問丁○○，依照丁○○所指示進去陸霖公司
    之廠房內要將堆高機開出來，如在過程中碰到看守之人要如
    何處理，丁○○告訴伊看守的人會睡著，伊進一步質疑何以
    看守之泰國籍勞工會於傍晚時分即就寢，丁○○回應說會讓
    該等泰勞吃安眠藥，所以伊是在案發前即知道丁○○要用如
    此的方式，讓伊得以順利進入陸霖公司廠房內將堆高機駛離
    現場等語（見偵字第6631號卷第4頁至第5頁、第19頁至第20
    頁，本院聲羈字卷第6頁），業已坦認其確實於案發前，即
    經由被告丁○○之告知，瞭解被告丁○○與丙○○所共同運
    籌謀劃之全部犯罪計畫之情不諱，甚且在檢察官告知具結之
    法律上意義與效果，被告己○○同意以證人之身分接受檢察
    官訊問，並簽名具結後，仍直指被告丁○○確實在案發前即
    因質問而告以著手為犯罪時，會讓泰國籍勞工因服用藥劑而
    昏睡等語（見偵字第6631號卷第6頁）。本院揆之被告己○○當時之受訊狀況，並無具體事證顯示其有疲勞或遭不當壓
    力而含糊承認所有犯行或有無端證述誣指之景況，其於本院
    審理時雖陳稱當時有毒品之戒斷狀況，故意識模糊，輕忽而
    隨意回應問題，但依該次筆錄所記載被告己○○之應答狀況
    ，其對檢察官之提問顯然充分理解而應答如流，並無文不對
    題或答非所問之情況，亦難認其所稱輕率回答問題之情為真
    ，是被告己○○苟非確實因被告丁○○之事前通報而知悉全
    盤犯罪歷程，衡情應無於偵查中擅加自白，或故為虛偽陳述
    ，無端故陷自己入罪之理。被告己○○固然就本件犯罪之所
    有過程未必全然參與，甚而就細節部分即如究應如何讓看守
    之泰國籍勞工甘願服下具有安定中樞神經、快速安眠作用與
    暈眩等效果之含有Lorazepam成分之藥丸等情不甚理解，然
    其既於事前即就犯罪之步驟、程序與手法大致上清楚，復對
    犯罪群體之各個成員分別應承擔之部分亦了然於心，其竟猶
    決意分擔部分客觀構成要件行為而共同參與犯罪，自當共負
    本件之全部犯責，乃彰彰明甚。
  (四)被告丁○○嗣於本院審理時以證人身分接受詰問時，雖附和
    被告己○○所言，證稱：己○○於案發前雖就如何避免讓看
    守之外勞察覺一事有所質疑，但伊當時因不願讓過多人知悉
    ，故僅含混回答人伊會處理，要己○○不必擔心，己○○即
    未再追問。伊是一直到事後將堆高機賣出，朋分贓款予己○○時，經己○○詢問何以方才進入陸霖公司廠房內將堆高機
    駛出時，都未遇到泰國籍勞工看顧，伊才告訴己○○有設計
    讓泰國籍勞工吃安眠藥云云（見本院卷第55頁至第57頁反面
    ）；然查，被告己○○既於本院訊問時坦陳：伊於案發前即
    知道陸霖公司廠房內平日都有泰國籍勞工在內看守，故進入
    陸霖公司廠房內要將堆高機駛離時，因會害怕監視器攝錄及
    遭人發現，有刻意戴頭套遮掩容貌等語（見本院卷第60頁反
    面），顯見被告己○○雖應允被告丁○○之邀集而同意參與
    本件犯罪，但其念茲在茲、心繫掛念者仍在如何避免遭發覺
    與降低被查獲之風險，被告己○○既在案發前即對被告丁○○就如何閃避看顧之外勞一事提出質疑，以被告己○○就此
    事所牽掛在意之程度，衡情其當不容被告丁○○予以含糊之
    回答即應付了事，而未加以進一步追問確認，旋坦然接受此
    情而貿然投入參與犯罪。況且，倘若被告己○○真如其所辯
    與被告丁○○所聲稱之就被告丁○○如何防免泰國籍勞工查
    知一事之處理全然信任，未予深究其詳情，則其進入陸霖公
    司工廠將堆高機駛出時，廠房內本就應全然無看守之外籍勞
    工在場，被告己○○對客觀上之如此景況即工廠內空無一人
    之情亦應符合其主觀預期，其當不至於在事後仍產生疑問，
    於朋分收取贓款時，猶刻意詢問被告丁○○以釋疑。是被告
    丁○○於本院所證「未於事前告知被告己○○詳情，僅含糊
    略稱會先予妥善處理看顧之外國籍勞工」云云，應係事後迴
    護被告己○○所為附和之語，自無足信實。準此，被告丁○○於警詢及偵查中對被告己○○不利之所陳，應方與客觀事
    實相符而得以採認，是被告己○○應係於案發前即透過被告
    丁○○之告知，全盤得悉本件係欲利用藥劑至使不能抗拒之
    方式，而強盜他人財物無訛，被告己○○嗣後翻異前詞所為
    此部分辯語洵無可採，其應就本件負擔全部罪責一事，亦堪
    以論斷。
  (四)綜此，本件事證已臻明確，被告丁○○、丙○○及己○○之
    犯行，均洵堪認定。
三、核被告丁○○、丙○○及己○○所為：
  (一)按含Lorazepam成分之藥劑，係屬毒品危害防制條例第二條
    第二項第四款所指之第四級毒品。次按刑法稱夜間者，係指
    日出前，日沒後（刑事訴訟法第一百條之三第三項可資參照
    ）。另按刑法分則或刑法特別法中規定之結夥二人或三人以
    上之犯罪，應以在場共同實施或在場參與分擔實施犯罪之人
    為限，不包括同謀共同正犯在內，本院固著有七十六年台上
    字第七二一０號判例可供參照。但司法院大法官會議釋字第
    一０九號解釋又認「以自己共同犯罪之意思，事先同謀，而
    由其中一部分之人實施犯罪之行為者，均為共同正犯」，明
    示將「同謀共同正犯」與「實施共同正犯」併包括於刑法總
    則第二十八條之「正犯」之中。準此，如在場共同實施，或
    在場參與分擔實施竊盜行為之人不及三人，縱加上同謀之共
    同正犯後，刑法第二十八條所稱之共犯已達三人以上，但因
    在場共同或參與分擔實施竊盜行為之人不及三人，並不成立
    結夥三人以上竊盜罪，該參與同謀之人亦僅能成立普通竊盜
    罪之共同正犯。惟如在場共同或參與分擔實施竊盜犯罪行為
    之人已達三人以上，而應成立結夥三人以上竊盜罪，則參與
    同謀之人雖未在場參與實施，仍應成立結夥三人以上竊盜罪
    之共同正犯（最高法院八十九年度台非第九二號判決要旨參
    照）。本件被告丁○○夥同被告丙○○、己○○及同案被告
    陳正洧等人，共同基於以欺瞞之方法使人施用第四級毒品與
    強盜之犯意聯絡，先由被告丁○○、丙○○於上開時地，帶
    同烤肉及內已溶解有含第四級毒品Lorazepam成分藥劑之啤
    酒等食物予被害人即陸霖公司所聘僱之泰國籍勞工CHAIJEEN
     SATHIAN等人食用，迨泰國籍勞工CHAIJEEN SATHIAN等人因
    此精神不濟，昏昏欲睡後，再由被告丙○○引領被告己○○
    、同案被告陳正洧合計三人，於九十八年二月六日十九時許
    之夜間，進入被害人陸霖公司配置有泰國籍勞工宿舍之廠房
    之有人居住之建築物內，趁被害人泰國籍勞工CHAIJEEN SAT
    HIAN等人因前揭藥效作用昏睡而不能抗拒之際，將被害人陸
    霖公司置放於廠房內之堆高機二臺駛離現場而強取得手，故
    核被告丁○○、丙○○及己○○等人所為，均係犯毒品危害
    防制條例第六條第四項之以欺瞞之方法使人施用第四級毒品
    罪與刑法第三百三十條第一項之結夥三人以上，於夜間侵入
    有人居住之建築物強盜罪（即犯強盜罪而有刑法第三百二十
    一條第一項第一款、第四款之情形）。
  (二)被告丁○○、丙○○及己○○等人為強盜犯罪地點之被害人
    陸霖公司設於前述處所之工廠廠房，同時配置有泰國籍勞工
    之宿舍，此情已經被害人陸霖公司之代表人甲○○於本院訊
    問時證陳綦詳（見本院卷第37頁反面），該廠房自屬有人居
    住之建築物，被告丁○○等人復於九十八年二月六日十九時
    許之夜間，進入該廠房內為本件將堆高機駛離現場之強盜犯
    行，是被告丁○○等人所為應另符合刑法第三百二十一條第
    一項第一款於夜間侵入住宅之加重要件，檢察官疏未斟酌此
    旨，認被告丁○○等人所為僅符合結夥三人以上之加重條件
    ，容有違誤，爰予更正補充之。
  (三)被告丁○○、丙○○及己○○與同案被告陳正洧等四人就前
    揭違反毒品危害防制條例與加重強盜犯行，彼此間均有犯意
    聯絡及行為分擔，渠等既共同實行犯罪之行為，俱應論以共
    同正犯。
  (四)被告丁○○等人以一行為，將上開含有Lorazepam成分之藥
    劑摻入渠等預先準備之罐裝啤酒中，再行欺瞞提供予被害人
    即陸霖公司所聘僱之泰國籍勞工CHAIJEEN SATHIAN、TAWANK
    HAM SAMORN、BUNMA SANGKHOM、LITTHAISONG SIRIDONG與RO
    OREW PRAKHONG等人飲用，而侵害數人之法益，被告丁○○
    等人此部分係以一行為觸犯數個構成要件相同之罪名，構成
    同種想像競合犯，應依刑法第五十五條規定以單一之以欺瞞
    方法使人施用第四級毒品罪論處。起訴書漏未審酌此部分基
    於數人不同之人身法益應同受保護之意旨，而亦有想像競合
    犯之適用，容有未洽，應併指明。
  (五)被告丁○○等人以欺瞞方法使人施用第四級毒品，作為強盜
    犯罪以藥劑至使不能抗拒之手法，而強取他人之財物，應認
    渠等係以一行為同時觸犯上開二罪名，此部分同有想像競合
    犯規定之適用，應從一重以刑法加重強盜罪處斷。檢察官認
    應予分論併罰，亦有未合，同此敘明。
  (六)被告己○○有前揭犯罪事實欄所載之經有期徒刑宣告與執行
    完畢之情形，此有臺灣高等法院被告前案紀錄表在卷可按，
    其於受有期徒刑執行完畢後，五年以內故意再犯本件有期徒
    刑以上之罪，構成累犯，應依刑法第四十七條第一項之規定
    予以加重其刑。
  (七)被告丙○○因一時失慮，起意為本件加重強盜犯行，其雖以
    前開方式強取被害人陸霖公司之堆高機；然犯罪惡性始終未
    臻窮兇惡極之程度，且被告丙○○並非本件犯罪之首謀倡議
    者，所朋分得之款項亦僅五萬六千元，金額未臻至鉅，犯罪
    所得有限，而被告丙○○於警詢、偵查及本院訊問時均坦承
    本件犯行不諱，且犯後旋向被害人陸霖公司認錯道歉，被害
    人陸霖公司之代表人甲○○已於本院準備程序時表示公司不
    願再行追究及向被告丙○○求償之意，是被告丙○○於犯罪
    後之態度業已顯露其深切之悔意，綜此全般犯罪情節尚非全
    無可憫恕之處，本院認縱處以刑法第三百三十條第一項加重
    強盜罪之最低刑度即有期徒刑七年仍嫌過重，而有情輕法重
    之嫌，爰依刑法第五十九條之規定，酌量減輕其刑，使輕重
    得宜，罰當其罪，俾符罪刑相當原則。至被告丁○○雖亦坦
    認犯罪，但其畢竟為本件之首謀倡議者，且對全般之犯罪歷
    程竭盡心力運籌謀畫，另其於本院審理時，以證人之身分為
    供證時，竟就與案情有重要關係之事項，即被告己○○是否
    於事前即知悉渠等擬以欺瞞之方式令住宿於陸霖公司廠房內
    之泰國籍勞工施用含有Lorazepam成分之藥劑，而就此部分
    應同論以共同正犯，甚或是否構成強盜共犯之事，故為虛偽
    之陳述（被告丁○○此部分是否另涉刑法之偽證罪嫌，宜由
    檢察官另為適法之偵處），意圖隱掩及迴護被告己○○之犯
    情，業如前述，是被告丁○○於本件犯罪後在主觀上仍恣意
    展現充足之法敵對意識，不宜輕縱；而被告己○○於本件犯
    罪固亦僅應邀參與，非始作俑者，犯罪情節不若被告丁○○
    深重，但其於犯後僅一度坦認全般犯罪，隨後即避重就輕，
    針對重罪部分且飾詞推諉卸責，彷彿該部分其事前全然未知
    悉，置身度外，絲毫未有悔悟心意之具體表現；是被告丁○○、己○○就所犯之本件罪行，在客觀上根本不足以引起一
    般之同情，亦無從認定渠二人確有堪可憫恕，即予宣告法定
    最低度之刑猶嫌過重之景況，是本院認本件被告丁○○、己○○之部分並無適用刑法第五十九條減輕其刑之餘地。
四、爰審酌被告丁○○、丙○○及己○○各自之素行，渠三人均
    正值青壯，竟不思努力工作賺取正當酬勞，猶為貪圖不法利
    益即心存僥倖，恣意強盜他人之財物，對個人安全及社會秩
    序之危害匪淺，且視他人尊嚴及權益如無物，應嚴予非難，
    兼衡酌被告丁○○、丙○○及己○○犯罪之動機、目的、所
    使用係以下藥迷昏被害人泰國籍勞工CHAIJEEN SATHIAN等人
    之方式強盜，惡性非微，渠等所強盜之物品價值，該等強取
    之堆高機已發還予被害人陸霖公司之犯罪所致具體損害，被
    告丁○○、丙○○及己○○各自於共同犯罪中所扮演角色之
    涉案情節輕重不同，犯罪後朋分之所得亦互異，被告己○○
    僅供承部分犯行，未顯現悔悟之心；被告丁○○、丙○○則
    於犯罪後即坦認所涉全部犯行不諱，已見渠等悔意之犯罪後
    態度，暨被告丁○○、丙○○已向被害人陸霖公司認錯道歉
    ，獲得諒解；被告己○○雖未能表示歉疚，但被害人陸霖公
    司之代表人亦於本院當庭表達不予追究之意（見本院卷第37
    頁反面）等一切情狀，分別量處如主文所示之刑。
據上論斷，應依刑事訴訟法第二百九十九條第一項前段，毒品危
害防制條例第六條第四項，刑法第十一條前段、第二十八條、第
三百三十條第一項、第五十五條、第四十七條第一項、第五十九
條，判決如主文。
本案經檢察官乙○○到庭執行職務。
中    華    民    國    98    年    6     月    30    日
                  刑事第三庭  審判長法  官  周瑞芬
                                    法  官  李慧瑜
                                    法  官  陳思成
以上正本證明與原本無異。
如不服本判決應於收受判決後10日內向本院提出上訴書狀，並應
敘述具體理由；其未敘述上訴理由者，應於上訴期間屆滿後20日
內向本院補提理由書（均須按他造當事人之人數附繕本）「切勿
逕送上級法院」。
                                    書記官  吳詩琳
中    華    民    國    98    年    6     月    30    日
附錄論罪科刑法條
毒品危害防制條例第六條第四項
以第一項方法使人施用第四級毒品者，處三年以上十年以下有期
徒刑，得併科新臺幣三百萬元以下罰金。
刑法第三百三十條第一項
犯強盜罪而有第三百二十一條第一項各款情形之一者，處七年以
上有期徒刑。
刑法第三百二十一條
犯竊盜罪而有左列情形之一者，處六月以上、五年以下有期徒刑
：
一、於夜間侵入住宅或有人居住之建築物、船艦或隱匿其內而犯
    之者。
二、毀越門扇、牆垣或其他安全設備而犯之者。
三、攜帶兇器而犯之者。
四、結夥三人以上而犯之者。
五、乘火災、水災或其他災害之際而犯之者。
六、在車站或埠頭而犯之者。
前項之未遂犯罰之。


司法院資訊處製作；財團法人民間司法改革基金會備份。
